---
title: "Mini Proyecto 2022. Contaminación acústica en el barrio de Ruzafa"
subtitle: Tratamiento de Datos. Grado en Ciencia de Datos- UV
author: "Sandra Paniagua Sanchez, Máximo Valero Sanz, Sergio Cabral Martínez, Antonio Hernando Graboleda, Mauro Marín Aura"
date:  "`r Sys.Date()`"  #Pondría la fecha del día actual
params:
  lang: ES
lang: "`r switch(params$lang, ES = 'es-ES', EN = 'en-US')`"
output:
  html_document: default
  word_document: default
  pdf_document: default
---


```{r setup, cache = F,  message = F, warning = F, tidy = F, include=FALSE}
# CONFIGURACIÓN GENERAL
library(knitr)
options(width = 100)

opts_chunk$set(echo=F, message = F, error = F, warning = F, comment = NA, fig.align = 'center', dpi = 200, tidy = F, cache.path = '.cache/', fig.path = './figura/')

knit_hooks$set(inline = function(x) {
  
  if(is.numeric(x)) {
    round(x, getOption('digits'))
  } else {
    paste(as.character(x), collapse = ', ')
  }
})

```

```{r, echo = FALSE, include=FALSE}

# Especificamos las librerías necesarias en esta lista

packages = c("tidyverse","knitr", "lubridate", "readr", "dplyr", "forcats", "lubridate", "magrittr", "stringr", "tibble", "tidyr", "datasets", "RColorBrewer","nycflights13", "base", "datasets", "ggplot2", "plotly", "highcharter")

package.check <- lapply(packages, FUN = function(x) {
  if (!require(x, character.only = TRUE)) {
    install.packages(x, dependencies = TRUE,repos='http://cran.rediris.es')
  }
  library(x, character.only = TRUE)
})

search()

```

# 1. Introducción del trabajo

El objetivo de este trabajo es analizar los datos recogidos por 14 sensores que monitorizan el nivel de ruido en diferentes localizaciones del barrio de Ruzafa. 

Con la ayuda de diferentes tablas y graficos vamos a analizar los datos y dar respuesta a varias de las preguntas que estan planteadas a lo largo del trabajo.

Los datos los hemos obtenido gracias a que están disponibles en la plataforma de datos abiertos del Ayuntamiento de Valencia, dentro de la categoría medio ambiente. 

La informacion se puede obtener del siguiente enlace: https://www.valencia.es/dadesobertes/es/data/?groups=medio-ambiente


  ** Informacion de cada columna ** 

RecvTime: Fecha en la que se insertó el dato en la plataforma.

FiwareServicePath: Servicio de la plataforma VLCi al que pertenece el sensor.

EntityType: Tipo de entidad del sensor en la plataforma VLCi.

EntityId: Identificador único del sensor en la plataforma VLCi.

LAeq: Nivel sonoro continuo equivalente. Valor del nivel de presión en dBA en ponderación A de un sonido estable que en un intervalo de tiempo T (1 minuto) posee la misma presión sonora cuadrática media que el sonido que se mide y cuyo nivel varía con el tiempo.

LAeq_d: Indicador de ruido de día (7:00 - 19:00)

LAeq_den: Indicador de ruido día-tarde-noche

LAeq_e: Indicador de ruido de tarde (19:00 - 23:00)

LAeq_n: Indicador de ruido de noche (23:00 - 7:00)

Dateobserved: Día al que se refieren las medidas.



# Informacion de la OMS 

En España se estima que el tráfico rodado genera el 80% del ruido de las ciudades. Su volumen puede llegar hasta los 60 0 70 decibelios (dB), siendo muy molesto y perjudicial para las personas.

Segun la Organizacion Mundial de la Salud (OMS) , hay que reducir el ruido por debajo de los 53 dB durante el día y 45 dB por la noche.

La informacion se peude obtener en el siguiente enlace:
https://www.euro.who.int/__data/assets/pdf_file/0008/383921/noise-guidelines-eng.pdf

```{r}

limdia <- 53
limnoche<- 45
```


# 2. Importacion de datos

Para realizar la importación de los datos de forma correcta, descargamos los ficheros csv de la página web. De esta forma, cada vez que se ejecute el archivo los datos se actualizarán añadiendose los nuevos valores. Así lograremos una información completa y actualizada en el momento de ejecutar el programa, que es algo muy importante a la hora de analizar la información, pudiendo estos usarse  también en el estudio automáticamente.

```{r, include=FALSE }
library(readr)
filename <- "data/Ruzafa1.csv"
download.file(url='https://opendata.vlci.valencia.es/datastore/dump/a54fb175-8013-460a-a2f0-22de7a210d7a?format=csv&bom=true', destfile = filename)
Ruzafa1 <- read.csv(filename)
save(file= filename, Ruzafa1)


filename <- "data/Cadiz16.csv"
download.file(url="https://opendata.vlci.valencia.es/datastore/dump/75a878a9-2bd9-4619-98ec-3224be867c65?format=csv&bom=true", destfile = filename)
Cadiz16 <- read_csv(filename)


filename <- "data/Cadiz3.csv"
download.file(url="https://opendata.vlci.valencia.es/datastore/dump/6fa5210b-f9c7-47c8-9d1f-ddb7568f62de?format=csv&bom=true", destfile = filename)
Cadiz3 <- read_csv(filename)


filename <- "data/Cuba3.csv"
download.file(url="https://opendata.vlci.valencia.es/datastore/dump/5a050cef-1107-4b3b-8e61-5daf5cfb2ca4?format=csv&bom=true", destfile = filename)
Cuba3 <- read_csv(filename)

filename <- "data/Sueca2.csv"
download.file(url="https://opendata.vlci.valencia.es/datastore/dump/e580f492-a2f6-4305-af24-f4c4d05b911c?format=csv&bom=true", destfile = filename)
Sueca2 <- read_csv(filename)

filename <- "data/Sueca61.csv"
download.file(url="https://opendata.vlci.valencia.es/datastore/dump/8058f1a5-c605-4baa-afff-2f638efb767f?format=csv&bom=true", destfile = filename)
Sueca61 <- read_csv(filename)

filename <- "data/Sueca32.csv"
download.file(url="https://opendata.vlci.valencia.es/datastore/dump/d842601d-35b4-4b88-96f7-42e8f68e1b74?format=csv&bom=true", destfile = filename)
Sueca32 <- read_csv(filename)

filename <- "data/Maria.csv"
download.file(url="https://opendata.vlci.valencia.es/datastore/dump/ea008906-e06a-4c72-9fe6-3238e212aae4?format=csv&bom=true", destfile = filename)
Maria <- read_csv(filename)

filename <- "data/Serrano.csv"
download.file(url="https://opendata.vlci.valencia.es/datastore/dump/64e4b7b4-e633-4753-b0ef-a57d785076f8?format=csv&bom=true", destfile = filename)
Serrano <- read_csv(filename)

filename <- "data/Cadiz.csv"
download.file(url="https://opendata.vlci.valencia.es/datastore/dump/ff8678b6-748e-4908-ab5b-9c7ff567da61?format=csv&bom=true", destfile = filename)
Cadiz <- read_csv(filename)

filename <- "data/Cervera34.csv"
download.file(url="https://opendata.vlci.valencia.es/datastore/dump/b26d42ae-2be9-481a-9b79-71392d9e80bd?format=csv&bom=true", destfile = filename)
Cervera34 <- read_csv(filename)

filename <- "data/Rico21.csv"
download.file(url="https://opendata.vlci.valencia.es/datastore/dump/1b41d86b-3939-488b-9035-92d851245924?format=csv&bom=true", destfile = filename)
Rico21 <- read_csv(filename)

filename <- "data/Serrano21.csv"
download.file(url="https://opendata.vlci.valencia.es/datastore/dump/784f4732-abc5-41b1-857b-42decb306643?format=csv&bom=true", destfile = filename)
Serrano21 <- read_csv(filename)

filename <- "data/Cortes.csv"
download.file(url="https://opendata.vlci.valencia.es/datastore/dump/3b2fe345-08fc-49d7-85c8-8cccf6a7e814?format=csv&bom=true", destfile = filename)
Cortes <- read_csv(filename)

```

# 3. Fromato correcto de los datos

Para comprobar que todos tienen el mismo numero de columnas y similar numero de observaciones hacemos un bucle for de la lista de archivos a observar.
Por otra, parte, el nombre de las variables tmabien es importante, por tanto, las varibale shan de llamarse de la misma manera para poder trabajar con los data frames mas comodamente.

```{r, include=FALSE}

archivos <- list(Cadiz16, Cadiz, Cadiz3, Cervera34, Cortes, Maria, Rico21, Serrano, Serrano21, Sueca2, Sueca32, Sueca61)

for (i in archivos){
  print(dim(i))
}


Ruzafa1 <-Ruzafa1 %>% rename("_id" = "ï.._id")

```

Respecto a la fecha, tambien es necesario asegurarse el formato correcto para despues poder operar con ella.

```{r, include=FALSE}
 for (i in archivos){
   i$recvTime <- format(i$recvTime,format="%d-%b-%Y")
   i$dateObserved <- format(i$recvTime,format="%d-%b-%Y")
}

Ruzafa1$dateObserved <- ymd(Ruzafa1$dateObserved)
Ruzafa1$recvTime <- ymd(Ruzafa1$recvTime)

```


# 4. Unificar y formato tidy

Para hacer un analisis completo, es necesario unir las tablas y transformarlo en formato tidy. De esa manera, con cada observacion en una fila, las operaciones necesarias para obtener resultados seran mucho mas eficientes.

En cuanto a los nombres de las calles, hemos cambiado el identificador numerico que tenian por su nombre abreviado, para mejorar la comprension lectora a la hora de mostrar los resultados.

```{r, include=FALSE}

datos <- full_join(Cadiz16, Cadiz, by = NULL) %>% full_join(Cadiz3) %>% full_join(Cervera34) %>%  full_join(Cortes) %>% full_join(Maria) %>% full_join(Rico21) %>%  full_join(Serrano) %>% full_join(Serrano21) %>% full_join(Sueca2) %>%  full_join(Sueca32) %>%  full_join(Sueca61) %>% full_join(Ruzafa1)
```


```{r, include=FALSE}

tidy <- datos %>% select(starts_with("LA"), dateObserved, entityId) %>% gather( key = "Nivel sonoro continuo equivalente", value = "Valores", starts_with("LA"))

```


```{r, include=FALSE}
tidy$entityId[tidy$entityId == "T248677-daily"]<- "Cadiz"
tidy$entityId[tidy$entityId == "T248671-daily"]<- "Cadiz16"
tidy$entityId[tidy$entityId == "T248655-daily"]<- "Cadiz3"
tidy$entityId[tidy$entityId == "T248678-daily"]<- "Cervera34"
tidy$entityId[tidy$entityId == "T248661-daily"]<- "Cortes"
tidy$entityId[tidy$entityId == "T248655-daily"]<- "Cuba3"
tidy$entityId[tidy$entityId == "T248670-daily"]<- "Maria"
tidy$entityId[tidy$entityId == "T248672-daily"]<- "Rico21"
tidy$entityId[tidy$entityId == "T248652-daily"]<- "Ruzafa1"
tidy$entityId[tidy$entityId == "T248676-daily"]<- "Serrano"
tidy$entityId[tidy$entityId == "T248669-daily"]<- "Serrano21"
tidy$entityId[tidy$entityId == "T248683-daily"]<- "Sueca2"
tidy$entityId[tidy$entityId == "T248680-daily"]<- "Sueca32"
tidy$entityId[tidy$entityId == "T248684-daily"]<- "Sueca61"


```

Al realizar el estudio y limpieza de los datos para conseguir un formato tidy nos encontramos con una serie de valores infinitos que nos perjudican a la hora de trabajar con los datos, ya que disparan los totales y perjudican a la obtención de datos y conclusiones. Por lo tanto deberemos controlar estos valores extremos de la siguiente manera:


Primero buscamos los valores infinitos de nuestro data.frame seleccionando aquellos que sean distintos de infinito.

```{r, include=FALSE}
tidy_infinitos <- tidy %>% filter(Valores == Inf)

tidy_sininfinitos <- tidy %>% filter(Valores != Inf)
```

Cambiamos aquellos que tengan un valor infinito por un valor bastante alto, para el cual hemos considerado 90, ya que debía ser un valor suficientemente alto como para representar con fiabilidad el dato pero sin ser extremadamente alto para no alterar el estudio posterior de estos. Por esta razón, consideramos que sería mejor utilizar el valor 90 que realizar la media de todos los valores, siendo esta una alternativa más fiel en cuanto a los valores reales.

```{r, include=FALSE}
tidy_infinitos$Valores[tidy_infinitos$Valores== Inf]<- 90 

```

Por ultimo, actualizamos el data.frame tidy con los nuevos valores.
```{r, include=FALSE}
tidy <- rbind(tidy_sininfinitos, tidy_infinitos)
```


# 5. Analisis univariante

Dada la gran cantidad de datos, hemos considerado oportuno hacer un analisis univariante de las variables extrayendo estadisticos como: Valor minimo, Percentil 25 y percentil 75, Mediana, Media, Desviacion tipica y valor maximo.

```{r, include=FALSE}
library(magrittr)

valores <- tidy %>% select(entityId, `Nivel sonoro continuo equivalente`, Valores)%>% group_by(entityId, `Nivel sonoro continuo equivalente`) %>% summarise(Minimo = min(Valores, na.rm=TRUE), Percentil25 = quantile(probs = 1/4, Valores, na.rm=TRUE), Mediana = median(Valores, na.rm=TRUE), "Media" = mean(Valores, na.rm=TRUE), "Desviació típica" = sd(Valores, na.rm=TRUE), Percentil75 = quantile(probs = 3/4, Valores, na.rm=TRUE), Maximo  = max(Valores, na.rm=TRUE)) %>% mutate(across(is.numeric, round, digits=2))
```

```{r, echo = FALSE}
kable(valores[1:5,])
```



# 6. Detectar outliers

Para detectar outliers hemos creado una tabla donde se resuma la informacion de cada uno de los 4 metodos principales para detectar outliers univariantes: 
Hemos contado con la regla 3 sigma que considera que los datos siguen una distribucion gaussiana, la regla Hampel, la cual no presupone que los datos siguen una distribucion gaussiana y considera outliers aquellos valores por encima de 3 MADM. A su vez, hemos empleado tambien la regla de boxplot y el del percentil que tiene como principio que cualquier valor fuera del percentil 5% y 95% se puede considerar como atípico.


```{r, echo = F}
outliers = function(x, method=("3sigma")){

  if (method == "3sigma"){
    lowLim = mean(x, na.rm = T) - 3 * sd(x, na.rm = T)
    upLim = mean(x,  na.rm = T) + 3 * sd(x, na.rm = T)
 
  } 
  if(method=="percentil"){
    lowLim= quantile(x, 0.05, na.rm = T)
    upLim=quantile(x, 0.95, na.rm = T)
    
  }
  if(method=="boxplot"){
    lowLim= quantile(x, 1 / 4, na.rm = T) - 1.5 * IQR(x, na.rm = T)
    upLim= quantile(x, 3/4, na.rm = T) + 1.5 * IQR(x, na.rm = T)
    
  }
  if (method == "hampel"){
    lowLim= median(x)-3*mad(x)
    upLim= median(x)+3*mad(x)
  }
  nOut = length(which(x<lowLim|x>upLim))
  maxOut = max(x[which(x<lowLim)])
  minIn = min(x[which(x>lowLim)])
  maxIn = max(x[which(x<upLim)])
  minOut = min(x[which(x>upLim)])
  percOut = nOut/length(x) 
  resultado = cbind(nOut, lowLim, upLim, maxOut, minIn, maxIn, minOut, percOut)
  rownames(resultado)=NULL
  return (resultado)
}


sigma <- outliers(tidy$Valores,  method=("3sigma"))
hmpel <- outliers(tidy$Valores,  method=("hampel"))
boxplot <- outliers(tidy$Valores,  method=("boxplot"))
percentil <- outliers(tidy$Valores,  method=("percentil"))


sigma <-as.data.frame(sigma)
sigma$modelo <- "sigma"
hmpel <- as.data.frame(hmpel)
hmpel$modelo <- "hampel"
boxplot <- as.data.frame(boxplot)
boxplot$modelo <- "boxplot"
percentil <- as.data.frame(percentil)
percentil$modelo <- "percentil"



data <- full_join(sigma, hmpel, by = NULL) %>% full_join(boxplot, by=NULL) %>%full_join(percentil, by=NULL)

#data_tidy <- data %>% gather( key = Key, value = "Valores", -modelo)

kable(data)

```




# 7. Correlacion y varianza
Una primera medida de asociación lineal entre dos variables
cuantitativas resulta de la covarianza entre ellas. Dado que la
covarianza es una esperanza del producto de dispersiones de las
variables en torno a su media, esta indicaría donde en promedio tiende a
estar una de las variables cunado la otra está por encima o por debajo
de su media:

```{r, echo = F}
library(ggplot2)
laeq <- Cadiz$LAeq - mean(Cadiz$LAeq)
laeq_dens <- Cadiz$LAeq_den - mean(Cadiz$LAeq_den)
ggplot(data.frame(laeq,laeq_dens), aes(x=laeq, y=laeq_dens)) +geom_point() +geom_hline(yintercept=0, linetype="dashed", color = "red") +geom_vline(xintercept=0, linetype="dashed", color = "red") +theme_minimal()
laeq2 <- Cadiz$LAeq - mean(Cadiz$LAeq)
dia <- Cadiz$dateObserved - mean(Cadiz$dateObserved)
ggplot(data.frame(Cadiz$LAeq,Cadiz$LAeq_e), aes(x=laeq2, y=dia)) +geom_point() +geom_hline(yintercept=0, linetype="dashed", color = "red") +geom_vline(xintercept=0, linetype="dashed", color = "red") +theme_minimal()
sol <- cbind(Cadiz$LAeq, Cadiz$LAeq_den)
mcor<-round(cor(sol),2)
mcor
sol2 <- cbind(Cadiz$LAeq, Cadiz$dateObserved)
mcor<-round(cor(sol2),2)
mcor
```

De esta forma podemos estudiar gráficamente la covarianza entre las
variables LAeq y LAeq_dens y las variables LAeq y dateObserved en una
misma calle.

Podemos apreciar gráficamente que las variables LAeq y LAeq_dens tienen
un mayor grado de relación.

Pero para verlo más claramente, y de forma numérica, recurriremos al
coeficiente de correlación, una medida que nos indica el grado de
relación lineal entre dos variables, tomando valores entre -1 y 1 según
el grado de esta, siendo los valores más próximos a 1 los que nos
indican mayor grado de asociación, siendo por lo tanto la correlación
una medida normalizada de la relación entre dos variables cuantitativas
continuas.

La matriz da valores próximos a 1, por lo que el grado de correlación
entre las dos primeras variables es bastante alta; mientras que en el
caso de las otras dos, las cifras son bastante mas bajas, por lo que la
correlación entre LAeq y el día en que se observa no parece a primera
vista presentar un alto nivel de covarianza.




# 8. PREGUNTAS

1. ¿Que meses de cada año fueron los mas ruidosos?
2. ¿En que año hubo mas ruido por la noche? ¿Y por el dia?
3. ¿Que dia es el mas ruidoso en fallas de cada año?(2021,2022)
4. ¿Que calle es la mas ruidosa?
  4.1.¿Como se diferencia de la calle menos ruidosa?
5. 
6. ¿Hay más ruido en verano o en invierno?
7. ¿Que porcentaje de ruido ha aumentado el mes mas ruidoso de 2021 en comparacion con el mes anterior?



## 1. ¿Que meses de cada año fueron los mas ruidosos?


```{r, echo=FALSE}
dd0 <- tidy %>% filter( `Nivel sonoro continuo equivalente` =="LAeq_d") %>% group_by(month(dateObserved), `Nivel sonoro continuo equivalente`, year(dateObserved))%>% rename(mes = "month(dateObserved)", anyo = "year(dateObserved)") %>%select(Valores, dateObserved, `Nivel sonoro continuo equivalente`) %>%summarise(promedio_mensual=mean(Valores))

dd0$anyo<- as.character(dd0$anyo)

ggplot(data=dd0, aes(x=mes, y=promedio_mensual,  color = anyo)) + geom_line(linetype = "dashed")+ geom_point(size = 5, shape = 18)+ylab("Promedio mensual de sonido")+ xlab("Meses")+ theme(axis.title=element_text(size=10,face="italic"))  + theme(legend.position="bottom") + ggtitle("Promedio mensual por el dia")+ scale_x_continuous(breaks=seq(0,12))


```
Como se puede observar, durante el día, el año menos ruidoso es 2020. 2021 es más o menos regular a lo largo de todo el año, pudiendo observar que los dos primeros meses fueron bastante poco ruidosos, manteniéndose hasta septiembre, que despunta para bajar nuevamente. 2022 es el más ruidoso siendo marzo el mes más destacable, probablemente debido a la actividad sonora durante las Fallas.


```{r, echo=FALSE}
dd0 <- tidy %>% filter( `Nivel sonoro continuo equivalente` =="LAeq_n") %>% group_by(month(dateObserved), `Nivel sonoro continuo equivalente`, year(dateObserved))%>% rename(mes = "month(dateObserved)", anyo = "year(dateObserved)") %>%select(Valores, dateObserved, `Nivel sonoro continuo equivalente`) %>%summarise(promedio_mensual=mean(Valores))

#dd0$mes<- as.character(dd0$mes)
dd0$anyo<- as.character(dd0$anyo)

ggplot(data=dd0, aes(x=mes, y=promedio_mensual,  color = anyo)) + geom_line(linetype = "dashed")+ geom_point(size = 5, shape = 18)+ylab("Promedio mensual de sonido ")+ xlab("Meses")+ theme(axis.title=element_text(size=10,face="italic"))  + theme(legend.position="bottom") + ggtitle("Promedio mensual por la noche") + scale_x_continuous(breaks=seq(0,12))

```
De noche de nuevo el mes más ruidoso es 2022, siendo marzo el más destacable, sin embargo en 2021 se puede apreciar un incremento bastante notable a partir de abril, que durante el día no se aprecia. Septiembre vuelve a ser el mes más ruidoso de 2021 y en 2020 no hay nada que destacar.



## 2. ¿En que año hubo mas ruido por la noche? ¿Y por el dia?

```{r, echo=FALSE}

anyos <- tidy %>% filter( `Nivel sonoro continuo equivalente` %in% c("LAeq_d", "LAeq_n")) %>% group_by(year(dateObserved), `Nivel sonoro continuo equivalente`) %>% rename(anyo = "year(dateObserved)")%>% summarise(promedio_anual=mean(Valores)) 

ggplot(data=anyos, aes(x=anyo, y=promedio_anual, color = `Nivel sonoro continuo equivalente`)) + geom_line(linetype = "dashed")+ geom_point(size = 5, shape = 15) + scale_color_discrete(labels = c("Dia", "Noche"))+ scale_x_continuous(breaks = seq(2020,2022))


```

Como es de esperar, el nivel sonoro continuo equivalente es mayor en las horas de día (7:00 - 19:00) que en las de noche (23:00 - 7:00). Cada año es de media un poco más ruidoso que el anterior, pero se puede observar un crecimiento mucho más rápido entre 2021 y 2022 en las horas de noche.


## 3. ¿Que dia es el mas ruidoso en fallas de cada año?

Como hemos podido comprobar antes, el mes de marzo de 2022 es el mas ruidoso, por tanto nos surgió la duda de qué dia fue el más ruidoso durante el dia (7:00 - 19:00).

```{r, echo=FALSE}

par(mfrow= c(1,2))

#Spetiembre 2021
diadia2021 <- tidy %>% filter( `Nivel sonoro continuo equivalente` == "LAeq_d", month(dateObserved)== 9, year(dateObserved) == 2021) %>% group_by(day(dateObserved))%>% rename(dia = "day(dateObserved)") %>% summarise(promedio_pordia=mean(Valores))

diadia2021$dia <- as.factor(diadia2021$dia)

ggplot(diadia2021, aes(x = dia, y = promedio_pordia)) + geom_col(size=1, fill="darkgreen", alpha = 0.5, color = "darkgreen") + guides(color="none")+ ylab("Nivel de LAeq_d")+ xlab("Dias")+ theme(axis.title=element_text(size=8,face="italic")) + geom_hline(yintercept = limdia, color = "red", show.legend = TRUE, linetype = "dashed") + ggtitle("Nivel de LAeq_d durante el mes de Septiembre en 2021") + geom_text(x = 30,  y = limdia + 3 , label = limdia, color = "darkred") 


#Marzo 2022
diadia2022 <- tidy %>% filter( `Nivel sonoro continuo equivalente` == "LAeq_d", month(dateObserved)== 3, year(dateObserved) == 2022) %>% group_by(day(dateObserved))%>% rename(dia = "day(dateObserved)") %>% summarise(promedio_pordia=mean(Valores))

diadia2022$dia <- as.factor(diadia2022$dia)

ggplot(diadia2022, aes(x = dia, y = promedio_pordia)) + geom_col(size=1, fill="darkblue", alpha = 0.5, color = "darkblue") + guides(color="none")+ ylab("Nivel de LAeq_d")+ xlab("Dias")+ theme(axis.title=element_text(size=8,face="italic")) + geom_hline(yintercept = limdia, color = "red", show.legend = TRUE, linetype = "dashed")+ ggtitle("Nivel de LAeq_d durante el mes de Marzo en 2022") + geom_text(x = 31,  y = limdia + 3 , label = limdia, color = "darkred") 


#layout<-layout(matrix(c(1,2),1,2,byrow=TRUE))

#multiplot(g1, g2, layout=layout)


```
Durante el mes de septiembre de 2021, puede apreciarse una diferencia entre los días de fallas (1-5) con el resto de días, que son bastante regulares. En las fallas de septiembre de 2021 el día más ruidoso es el 5 (último día). 
Lo mismo ocurre con marzo de 2022, siendo las fallas los días 15 al 19, que son más ruidosos que el resto del mes, aunque los días 12 y 13 también hubo un nivel de ruido similar. De nuevo, el mes más ruidoso del mes es el último día de fallas, en este caso el 19.


## 4. ¿Que calle es la mas ruidosa?


```{r, echo=FALSE}

#Ver que calle es la mas ruidosa

callesmaximo <- valores %>% filter(`Nivel sonoro continuo equivalente` == "LAeq_d")%>%group_by(entityId) %>% select(entityId, Maximo)%>% summarise(Maximo = max(Maximo)) %>% filter(Maximo  == max(Maximo))

callemaximo <-callesmaximo$entityId

#Ver que calle es la menos ruidosa

calleminimo <- valores %>% filter(`Nivel sonoro continuo equivalente` == "LAeq_d")%>%group_by(entityId) %>% select(entityId, Minimo)%>% summarise(Minimo = min(Minimo)) %>% filter(Minimo  == min(Minimo))

calleminimo <-calleminimo$entityId

```



```{r , echo=FALSE}

callesmedia <- valores %>% filter(`Nivel sonoro continuo equivalente`  %in% c("LAeq_d","LAeq_n"))%>%select(entityId, Media, `Nivel sonoro continuo equivalente`)


ggplot() + geom_col(data = callesmedia, aes(x = entityId, y = Media, fill = `Nivel sonoro continuo equivalente`, Limite_dia = limdia, limite_noche = limnoche), position=position_dodge(0.5))+ geom_hline(yintercept = limdia, color = "darkred", show.legend = TRUE, linetype = "dashed") + geom_hline(yintercept = limnoche, color = "blue", show.legend = TRUE, linetype = "dashed") +theme(axis.text.x = element_text(angle=90)) + ylab("Calles del barrio de Ruzafa") + xlab("Media total") + ggtitle("Media de sonido total por calles") + scale_color_discrete(labels = c("Dia", "Noche"))

```

De esta manera podemos ver a simple vista tanto durante el dia como durante la noche la media de cada una de las calles. Aparentemente la calle mas ruidosa es Cadiz y la que menos ruido genera a lo largo del tiempo es la calle con el identificador Cortes. Ademas, es muy facil determinar que calles superan los limites recomendados por la OMS y lamentablemente ninguna de las calles lo respeta. Siendo la linea horizontal en color rojo el limite de dB durante el dia y la linea horizontal de color azul el indicador de limite de dB durante la noche. Esto indica que es necesario actuar por la salud de la sociedad.


## 4.1.¿Como se diferencia de la calle menos ruidosa?

```{r, echo=FALSE}
#Seleccionar esa calle y mostrarla en un grafico
calles <- tidy %>% filter( `Nivel sonoro continuo equivalente` == "LAeq_d", entityId %in% c(callemaximo, calleminimo) )

ggplot(calles, aes(x = dateObserved, y = Valores, color = entityId)) + geom_line(size=1) + guides(color="none")+ ylab("Nivel de LAeq_d")+ xlab("Fecha")+ theme(axis.title=element_text(size=8,face="italic"))

```

La calle mas ruidosa del Barrio de Ruzafa por tanto es `r callemaximo` 
La calle menos ruidosa del Barrio de Ruzafa por tanto es `r calleminimo` 


## 5. 
```{r, echo = F}
tn<- tidy %>% filter(`Nivel sonoro continuo equivalente` %in% c("LAeq_e", "LAeq_n")) %>% group_by(day(dateObserved), `Nivel sonoro continuo equivalente`) %>% rename(dia = "day(dateObserved)") %>% summarise(promediotar = mean(Valores))

tn$dia <- as.integer(tn$dia)

ggplot(data = tn, aes(x = dia, y = promediotar, add = TRUE, color = `Nivel sonoro continuo equivalente`)) + geom_line() + geom_point() + scale_x_continuous(breaks=seq(0,30,by=1))
```
Comprobamos que efectivamente, de media son más ruidosas las tardes que las noches en todos los días del mes.


## 6. ¿Hay más ruido en verano o en invierno?

```{r, echo = F}
library(lubridate)
verano <- tidy %>% filter(month(dateObserved)==c('5','6','7','8'))
invierno <- tidy %>% filter(month(dateObserved)==c('11','12','1','2'))

ggplot(data=verano, aes(x=dateObserved, y = Valores, color= Valores)) + geom_point()

ggplot(data = invierno, aes(x=dateObserved, y = Valores, color= Valores)) + geom_point()

```

Como podemos observar comparando las dos gráficas, llegamos a la conclusión que en los meses de verano tendremos menos ruido que en los meses de invierno .


## 7. ¿Que porcentaje de ruido ha aumentado el mes mas ruidoso de 2021 en comparacion con el mes anterior?

Hemos decidio coger el año de 2021 porque contiene mas datos que el resto de años.
Como hemos visto, Septiembre es el mes mas ruidoso del año 2021, pues hemos querido compararlo con porcentajes con el mes de Agosto del mismo año a ver cuanto a aumentado y ver la diferencia de sonido a la que se enfrentan los valencianos en epoca de la festividad de Fallas.

```{r, echo = F}
agostosep <- tidy %>% filter(`Nivel sonoro continuo equivalente`== "LAeq_d", year(dateObserved) == "2021", month(dateObserved) %in% c(8,9)) %>% group_by(month(dateObserved)) %>% summarise(promedio_anual=mean(Valores)) 

porcentageagostosep <- (agostosep$promedio_anual[2]/agostosep$promedio_anual[1])*100

aumentoagostosep <- porcentageagostosep - 100

```


El sonido aumenta un `r aumentoagostosep` % en Septiembre respecto a Agosto.





