---
# Ver https://bookdown.org/yihui/rmarkdown/ 
title: "Mini Proyecto 2022. Contaminación acústica en el barrio de Ruzafa"
subtitle: Tratamiento de Datos. Grado en Ciencia de Datos- UV
author: "Sandra Paniagua Sanchez, Máximo Valero,Sergio Cabral, Antonio Hernando Graboleda, Mauro Marín Aura"
date:  "`r Sys.Date()`"  #Pondría la fecha del día actual
params:
  lang: ES
lang: "`r switch(params$lang, ES = 'es-ES', EN = 'en-US')`"
output:
  pdf_document: default
  word_document: default
  html_document: default
---

\bigskip

\bigskip

\noindent\makebox[\linewidth]{\rule{\textwidth}{0.4pt}}

\bigskip

\tableofcontents

\bigskip

\noindent\makebox[\linewidth]{\rule{\textwidth}{0.4pt}}


\newpage

# Informacion de cada columna

RecvTime: Dato proporcionado por la plataforma de ciudad VLCi. Fecha en la que se insertó el dato en la plataforma.

FiwareServicePath: Dato proporcionado por la plataforma de ciudad VLCi. Servicio de la plataforma VLCi al que pertenece el sensor.

EntityType: Dato proporcionado por la plataforma de ciudad VLCi. Tipo de entidad del sensor en la plataforma VLCi.

EntityId: Dato proporcionado por la plataforma de ciudad VLCi. Identificador único del sensor en la plataforma VLCi.

LAeq: Nivel sonoro continuo equivalente. Se define en la ISO 1996-2:2017 como el valor del nivel de presión en dBA en ponderación A de un sonido estable que en un intervalo de tiempo T posee la misma presión sonora cuadrática media que el sonido que se mide y cuyo nivel varía con el tiempo. En este caso el período establecida para este sensor es de 1 minuto.

LAeq_d: Es un indicador de ruido asociado al día, donde al día le corresponden 12 horas, en el período que se extiende desde las 7 hasta las 19 horas.

LAeq_den: índice de ruido día-tarde-noche, es utilizado para determinar la molestia vinculada a la exposición al ruido.

LAeq_e: Es un indicador del nivel sonoro durante la tarde, donde a la tarde le corresponden 4 horas, en el período que se extiende desde las 19 hasta las 23 horas.

LAeq_n: Es un indicador del nivel sonoro durante la noche, donde a la noche le corresponden 8 horas, en el período que se extiende desde las 23 hasta las 7 horas.

Dateobserved: Día al que se refieren las medidas.


```{r setup, cache = F, echo = F, message = F, warning = F, tidy = F}

# CONFIGURACIÓN GENERAL
library(knitr)
options(width = 100)

# Opciones generales de los chucks. Se utilizarán salvo cambios en el chunk
opts_chunk$set(echo=F, message = F, error = F, warning = F, comment = NA, fig.align = 'center', dpi = 200, tidy = F, cache.path = '.cache/', fig.path = './figura/')

# Opciones generales de dígitos cuando se incluyen tablas
#options(xtable.type = 'html')
knit_hooks$set(inline = function(x) {
  
  if(is.numeric(x)) {
    round(x, getOption('digits'))
  } else {
    paste(as.character(x), collapse = ', ')
  }
})
#knit_hooks$set(plot = knitr:::hook_plot_html)
```

Instalación automática de paquetes


```{r include= F}

# Especificamos las librerías necesarias en esta lista

packages = c("tidyverse","knitr", "lubridate", "readr", "dplyr", "forcats", "lubridate", "magrittr", "stringr", "tibble", "tidyr", "tidyverse", "base", "datasets")

#use this function to check if each package is on the local machine
#if a package is installed, it will be loaded
#if any are not, the missing package(s) will be installed and loaded
package.check <- lapply(packages, FUN = function(x) {
  if (!require(x, character.only = TRUE)) {
    install.packages(x, dependencies = TRUE,repos='http://cran.rediris.es')
  }
  library(x, character.only = TRUE)
})

#verify they are loaded
search()

```

# Introducción del trabajo

El objetivo de este trabajo es analizar los datos recogidos por sensores que monitorizan el nivel de ruido en diferentes localizaciones del barrio de Ruzafa. Los datos los hemos obtenido gracias a que están disponibles en la plataforma de datos abiertos del Ayuntamiento de Valencia, dentro de la categoría medio ambiente.

# Importacion de datos

```{r}
library(readr)
filename <- "data/Ruzafa1.csv"
download.file(url='https://opendata.vlci.valencia.es/datastore/dump/a54fb175-8013-460a-a2f0-22de7a210d7a?format=csv&bom=true', destfile = filename)
Ruzafa1 <- read.csv(filename)
save(file= filename, Ruzafa1)


filename <- "data/Cadiz16.csv"
download.file(url="https://opendata.vlci.valencia.es/datastore/dump/75a878a9-2bd9-4619-98ec-3224be867c65?format=csv&bom=true", destfile = filename)
Cadiz16 <- read_csv(filename)


filename <- "data/Cadiz3.csv"
download.file(url="https://opendata.vlci.valencia.es/datastore/dump/6fa5210b-f9c7-47c8-9d1f-ddb7568f62de?format=csv&bom=true", destfile = filename)
Cadiz3 <- read_csv(filename)


filename <- "data/Cuba3.csv"
download.file(url="https://opendata.vlci.valencia.es/datastore/dump/5a050cef-1107-4b3b-8e61-5daf5cfb2ca4?format=csv&bom=true", destfile = filename)
Cuba3 <- read_csv(filename)

filename <- "data/Sueca2.csv"
download.file(url="https://opendata.vlci.valencia.es/datastore/dump/e580f492-a2f6-4305-af24-f4c4d05b911c?format=csv&bom=true", destfile = filename)
Sueca2 <- read_csv(filename)

filename <- "data/Sueca61.csv"
download.file(url="https://opendata.vlci.valencia.es/datastore/dump/8058f1a5-c605-4baa-afff-2f638efb767f?format=csv&bom=true", destfile = filename)
Sueca61 <- read_csv(filename)

filename <- "data/Sueca32.csv"
download.file(url="https://opendata.vlci.valencia.es/datastore/dump/d842601d-35b4-4b88-96f7-42e8f68e1b74?format=csv&bom=true", destfile = filename)
Sueca32 <- read_csv(filename)

filename <- "data/Maria.csv"
download.file(url="https://opendata.vlci.valencia.es/datastore/dump/ea008906-e06a-4c72-9fe6-3238e212aae4?format=csv&bom=true", destfile = filename)
Maria <- read_csv(filename)

filename <- "data/Serrano.csv"
download.file(url="https://opendata.vlci.valencia.es/datastore/dump/64e4b7b4-e633-4753-b0ef-a57d785076f8?format=csv&bom=true", destfile = filename)
Serrano <- read_csv(filename)

filename <- "data/Cadiz.csv"
download.file(url="https://opendata.vlci.valencia.es/datastore/dump/ff8678b6-748e-4908-ab5b-9c7ff567da61?format=csv&bom=true", destfile = filename)
Cadiz <- read_csv(filename)

filename <- "data/Cervera34.csv"
download.file(url="https://opendata.vlci.valencia.es/datastore/dump/b26d42ae-2be9-481a-9b79-71392d9e80bd?format=csv&bom=true", destfile = filename)
Cervera34 <- read_csv(filename)

filename <- "data/Rico21.csv"
download.file(url="https://opendata.vlci.valencia.es/datastore/dump/1b41d86b-3939-488b-9035-92d851245924?format=csv&bom=true", destfile = filename)
Rico21 <- read_csv(filename)

filename <- "data/Serrano21.csv"
download.file(url="https://opendata.vlci.valencia.es/datastore/dump/784f4732-abc5-41b1-857b-42decb306643?format=csv&bom=true", destfile = filename)
Serrano21 <- read_csv(filename)

filename <- "data/Cortes.csv"
download.file(url="https://opendata.vlci.valencia.es/datastore/dump/3b2fe345-08fc-49d7-85c8-8cccf6a7e814?format=csv&bom=true", destfile = filename)
Cortes <- read_csv(filename)

```
# Asegurarse de que tienen el mismo numero de columnas
Para comprobar que todos tienen el mismo numero de columnas y similar numero de observaciones hacemos un bucle for de la lista de archivos a observar.

```{r}

archivos <- list(Ruzafa1, Cadiz16, Cadiz, Cadiz3, Cervera34, Cortes, Maria, Rico21, Serrano, Serrano21, Sueca2, Sueca32, Sueca61)

for (i in archivos){
  print(dim(i))
}

```

#  Asegurarse de que las fechas estan en el formato correcto
```{r}
for (i in archivos){
  i$recvTime <- ymd_hms(i$recvTime)
  i$dateObserved <- ymd(i$dateObserved)
}
Ruzafa1$recvTime <- ymd_hms(Ruzafa1$recvTime)
Ruzafa1$dateObserved <- ymd(Ruzafa1$dateObserved)
```


# 4. Unir dataframes
```{r}
datos <- full_join(Cadiz16, Cadiz, by = NULL) %>% full_join(Cadiz3) %>% full_join(Cervera34) %>%  full_join(Cortes) %>% full_join(Maria) %>% full_join(Rico21) %>%  full_join(Serrano) %>% full_join(Serrano21) %>% full_join(Sueca2) %>%  full_join(Sueca32) %>%  full_join(Sueca61) %>% full_join(Ruzafa1)
```

# 5. Formato tidy
```{r}

tidy <- datos %>% select(starts_with("LA"), dateObserved, entityId, recvTime) %>% gather( key = "Nivel sonoro continuo equivalente", value = "Valores", starts_with("LA"))

```



# 6. blablabla


# Extrer la tabla de datos numericos
```{r}
library(magrittr)

myvars <- c("LAeq", "LAeq_d", "LAeq_den", "LAeq_e", "LAeq_n")

#Estadisticos Ruzafa1 con dos decimales
valores_Ruzafa1 <- Ruzafa1 %>% gather(key = "tipo", value = "Valor", myvars) %>%select(ï.._id, tipo, Valor) %>% group_by(tipo) %>% summarise("Valor minimo" = min(Valor, na.rm=TRUE), Percentil25 = quantile(probs = 1/4, Valor, na.rm=TRUE), Mediana = median(Valor, na.rm=TRUE), "Valor medio" = mean(Valor, na.rm=TRUE), "Desviació típica" = sd(Valor, na.rm=TRUE), Percentil75 = quantile(probs = 3/4, Valor, na.rm=TRUE), "Valor maximo" = max(Valor, na.rm=TRUE)) %>% mutate(across(is.numeric, round, digits=2))



#Estadisticos Cadiz16 con dos decimales
valores_Cadiz16  <- Cadiz16 %>% gather(key = "tipo", value = "Valor", myvars) %>%select( "_id", tipo, Valor) %>% group_by(tipo) %>% summarise("Valor minimo" = min(Valor, na.rm=TRUE), Percentil25 = quantile(probs = 1/4, Valor, na.rm=TRUE), Mediana = median(Valor, na.rm=TRUE), "Valor medio" = mean(Valor, na.rm=TRUE), "Desviació típica" = sd(Valor, na.rm=TRUE), Percentil75 = quantile(probs = 3/4, Valor, na.rm=TRUE), "Valor maximo" = max(Valor, na.rm=TRUE)) %>% mutate(across(is.numeric, round, digits=2))


#Estadisticos Cadiz con dos decimales
valores_Cadiz  <- Cadiz %>% gather(key = "tipo", value = "Valor", myvars) %>%select( "_id", tipo, Valor) %>% group_by(tipo) %>% summarise("Valor minimo" = min(Valor, na.rm=TRUE), Percentil25 = quantile(probs = 1/4, Valor, na.rm=TRUE), Mediana = median(Valor, na.rm=TRUE), "Valor medio" = mean(Valor, na.rm=TRUE), "Desviació típica" = sd(Valor, na.rm=TRUE), Percentil75 = quantile(probs = 3/4, Valor, na.rm=TRUE), "Valor maximo" = max(Valor, na.rm=TRUE)) %>% mutate(across(is.numeric, round, digits=2))

#Estadisticos Cadiz3 con dos decimales
valores_Cadiz3  <- Cadiz3 %>% gather(key = "tipo", value = "Valor", myvars) %>%select( "_id", tipo, Valor) %>% group_by(tipo) %>% summarise("Valor minimo" = min(Valor, na.rm=TRUE), Percentil25 = quantile(probs = 1/4, Valor, na.rm=TRUE), Mediana = median(Valor, na.rm=TRUE), "Valor medio" = mean(Valor, na.rm=TRUE), "Desviació típica" = sd(Valor, na.rm=TRUE), Percentil75 = quantile(probs = 3/4, Valor, na.rm=TRUE), "Valor maximo" = max(Valor, na.rm=TRUE)) %>% mutate(across(is.numeric, round, digits=2))


#Estadisticos Cervera34 con dos decimales
valores_Cervera34  <- Cervera34 %>% gather(key = "tipo", value = "Valor", myvars) %>%select( "_id", tipo, Valor) %>% group_by(tipo) %>% summarise("Valor minimo" = min(Valor, na.rm=TRUE), Percentil25 = quantile(probs = 1/4, Valor, na.rm=TRUE), Mediana = median(Valor, na.rm=TRUE), "Valor medio" = mean(Valor, na.rm=TRUE), "Desviació típica" = sd(Valor, na.rm=TRUE), Percentil75 = quantile(probs = 3/4, Valor, na.rm=TRUE), "Valor maximo" = max(Valor, na.rm=TRUE)) %>% mutate(across(is.numeric, round, digits=2))

#Estadisticos Cortes con dos decimales
valores_Cortes  <- Cortes %>% gather(key = "tipo", value = "Valor", myvars) %>%select( "_id", tipo, Valor) %>% group_by(tipo) %>% summarise("Valor minimo" = min(Valor, na.rm=TRUE), Percentil25 = quantile(probs = 1/4, Valor, na.rm=TRUE), Mediana = median(Valor, na.rm=TRUE), "Valor medio" = mean(Valor, na.rm=TRUE), "Desviació típica" = sd(Valor, na.rm=TRUE), Percentil75 = quantile(probs = 3/4, Valor, na.rm=TRUE), "Valor maximo" = max(Valor, na.rm=TRUE)) %>% mutate(across(is.numeric, round, digits=2))


#Estadisticos Maria con dos decimales
valores_Maria  <- Maria %>% gather(key = "tipo", value = "Valor", myvars) %>%select( "_id", tipo, Valor) %>% group_by(tipo) %>% summarise("Valor minimo" = min(Valor, na.rm=TRUE), Percentil25 = quantile(probs = 1/4, Valor, na.rm=TRUE), Mediana = median(Valor, na.rm=TRUE), "Valor medio" = mean(Valor, na.rm=TRUE), "Desviació típica" = sd(Valor, na.rm=TRUE), Percentil75 = quantile(probs = 3/4, Valor, na.rm=TRUE), "Valor maximo" = max(Valor, na.rm=TRUE)) %>% mutate(across(is.numeric, round, digits=2))


#Estadisticos Cadiz3 con dos decimales
valores_Rico21  <- Rico21 %>% gather(key = "tipo", value = "Valor", myvars) %>%select( "_id", tipo, Valor) %>% group_by(tipo) %>% summarise("Valor minimo" = min(Valor, na.rm=TRUE), Percentil25 = quantile(probs = 1/4, Valor, na.rm=TRUE), Mediana = median(Valor, na.rm=TRUE), "Valor medio" = mean(Valor, na.rm=TRUE), "Desviació típica" = sd(Valor, na.rm=TRUE), Percentil75 = quantile(probs = 3/4, Valor, na.rm=TRUE), "Valor maximo" = max(Valor, na.rm=TRUE)) %>% mutate(across(is.numeric, round, digits=2))

#Estadisticos Serrano con dos decimales
valores_Serrano  <- Serrano %>% gather(key = "tipo", value = "Valor", myvars) %>%select( "_id", tipo, Valor) %>% group_by(tipo) %>% summarise("Valor minimo" = min(Valor, na.rm=TRUE), Percentil25 = quantile(probs = 1/4, Valor, na.rm=TRUE), Mediana = median(Valor, na.rm=TRUE), "Valor medio" = mean(Valor, na.rm=TRUE), "Desviació típica" = sd(Valor, na.rm=TRUE), Percentil75 = quantile(probs = 3/4, Valor, na.rm=TRUE), "Valor maximo" = max(Valor, na.rm=TRUE)) %>% mutate(across(is.numeric, round, digits=2))


#Estadisticos Serrano21 con dos decimales
valores_Serrano21  <- Serrano21 %>% gather(key = "tipo", value = "Valor", myvars) %>%select( "_id", tipo, Valor) %>% group_by(tipo) %>% summarise("Valor minimo" = min(Valor, na.rm=TRUE), Percentil25 = quantile(probs = 1/4, Valor, na.rm=TRUE), Mediana = median(Valor, na.rm=TRUE), "Valor medio" = mean(Valor, na.rm=TRUE), "Desviació típica" = sd(Valor, na.rm=TRUE), Percentil75 = quantile(probs = 3/4, Valor, na.rm=TRUE), "Valor maximo" = max(Valor, na.rm=TRUE)) %>% mutate(across(is.numeric, round, digits=2))


#Estadisticos Sueca2 con dos decimales
valores_Sueca2  <- Sueca2 %>% gather(key = "tipo", value = "Valor", myvars) %>%select( "_id", tipo, Valor) %>% group_by(tipo) %>% summarise("Valor minimo" = min(Valor, na.rm=TRUE), Percentil25 = quantile(probs = 1/4, Valor, na.rm=TRUE), Mediana = median(Valor, na.rm=TRUE), "Valor medio" = mean(Valor, na.rm=TRUE), "Desviació típica" = sd(Valor, na.rm=TRUE), Percentil75 = quantile(probs = 3/4, Valor, na.rm=TRUE), "Valor maximo" = max(Valor, na.rm=TRUE)) %>% mutate(across(is.numeric, round, digits=2))



#Estadisticos Sueca32 con dos decimales
valores_Sueca32  <- Sueca32 %>% gather(key = "tipo", value = "Valor", myvars) %>%select( "_id", tipo, Valor) %>% group_by(tipo) %>% summarise("Valor minimo" = min(Valor, na.rm=TRUE), Percentil25 = quantile(probs = 1/4, Valor, na.rm=TRUE), Mediana = median(Valor, na.rm=TRUE), "Valor medio" = mean(Valor, na.rm=TRUE), "Desviació típica" = sd(Valor, na.rm=TRUE), Percentil75 = quantile(probs = 3/4, Valor, na.rm=TRUE), "Valor maximo" = max(Valor, na.rm=TRUE)) %>% mutate(across(is.numeric, round, digits=2))


#Estadisticos Sueca61 con dos decimales
valores_Sueca61  <- Sueca61 %>% gather(key = "tipo", value = "Valor", myvars) %>%select( "_id", tipo, Valor) %>% group_by(tipo) %>% summarise("Valor minimo" = min(Valor, na.rm=TRUE), Percentil25 = quantile(probs = 1/4, Valor, na.rm=TRUE), Mediana = median(Valor, na.rm=TRUE), "Valor medio" = mean(Valor, na.rm=TRUE), "Desviació típica" = sd(Valor, na.rm=TRUE), Percentil75 = quantile(probs = 3/4, Valor, na.rm=TRUE), "Valor maximo" = max(Valor, na.rm=TRUE)) %>% mutate(across(is.numeric, round, digits=2))

```

# CORRELACIÓN Y VARIANZA
#ARREGLAR ESTOS GRÁFICOS CON LAS NUEVAS VARIABLES (D,M,Y) Y COMPROBAR QUE FUNCIONAN Y DAN RESULTADOS COHERENTES.
"""
library(ggplot2)
ggplot(data = datos,
       aes(x = cut(recvTime , breaks = 3), y = LAeq_d)) +
  geom_boxplot()


dsepall <- datos$LAeq_den - mean(datos$LAeq_den)
dsepalw <- datos$LAeq_d - mean(datos$LAeq_d)

ggplot(data.frame(dsepall,dsepalw), aes(x=dsepall, y=dsepalw)) +geom_point() +geom_hline(yintercept=0, linetype="dashed", color = "red") +geom_vline(xintercept=0, linetype="dashed", color = "red") +theme_minimal()

ggplot(iris, aes(x=dsepall, y=dsepalw, shape=dsepalw)) +geom_point() +geom_smooth(method=lm, se=F, fullrange=F)+scale_color_brewer(palette="Dark2")+theme_minimal() +stat_ellipse(type = "norm")


ggplot(data = datos, aes(x = dateObserved, y = datos$LAeq)) +geom_point() +facet_wrap(~ datos)
"""












